---
title: "Métodos y simulación Estadística - Actividad 1"
output: 
  flexdashboard::flex_dashboard:
    Orientation: columns
    vertical_layout: fill # para que no salga scroll sino que la ventana quede fija 
      #vertical_layout: scroll # ventana se ajuste 
    #theme:
      #journal
    logo: logo_01.jpg
    social: ["menu"]
---

```{r setup, include=FALSE}
library(flexdashboard)
#install.packages("modeest")
#library (modeest)
#install.packages("flexdashboard")  # instala paquete flexdashboard
#install.packages("devtools")       # instala paquete devtools
#devtools::install_github("dgonxalex80/paqueteMET") # descarga de paqueteMET
library(paqueteMET)                # activar paqueteMET
data("CarreraLuz22")               # cargar la dataset
library(dplyr)  
library(lubridate)  
library(ggplot2)  
#library(tm)  
#library(wordcloud)  

#install.packages("remotes")
#remotes::install_github("rstudio/bslib")  # descarga paquete que contiene formato
```

# Base de Datos {data-icon=fa-database}
```{r}
mi_df <- data.frame(CarreraLuz22)
mi_df
```

# Indicadores {data-orientation=columns, data-icon=fa-flag-checkered} 

Columns 1 {data-width=200}
--------------------------------------------------------------------------------
### **INDICADORES ESTADISTICOS   (Variables Cuantitativas)**
```{r}

```

Columns 2  {.tabset .tabset-fade}
--------------------------------------------------------------------------------

### **INDICADORES DE CENTRO** 
**Media**
```{r}
round(mean(CarreraLuz22$edad, na.rm = TRUE),2)
```
La media (promedio) de un conjunto de datos se encuentra al sumar todos los números en el conjunto de datos y luego al dividir entre el número de valores en el conjunto, para este caso 37 años es la edad promedio

**Mediana**
```{r}
median(CarreraLuz22$edad, na.rm = TRUE)
```
La mediana es el valor medio cuando un conjunto de datos se ordena de menor a mayor, el valor medio para el ejemplo es 36

**Moda**
```{r}
library(modeest)
mfv(CarreraLuz22$edad) #Indica el o los valores con más frecuencia
```
La edad que más se repite es 31 años

### **INDICADORES DE DISPERSION**
**Rango**
```{r}
#Valores mínimo y máximo
range(CarreraLuz22$edad, na.rm = TRUE)
```
La edad mínima y máxima de los competidores es 15 y 76 años respectivamante

**Varianza**
```{r}
round(var(CarreraLuz22$edad, na.rm = TRUE),2)
```
La varianza es una medida de dispersión que representa la variabilidad de una serie de datos respecto a su media

**Desviación Estándar**

```{r}
round(sd(CarreraLuz22$edad, na.rm = TRUE),2)
```
La desviación estándar mide la dispersión de una distribución de datos. Entre más dispersa está una distribución de datos, más grande es su desviación estándar.

**coeficiente de variación**

```{r}
#Asegurarse de ejecutar previamente el comando "install.packages("FinCal")"
#install.packages("FinCal")
library(FinCal)
round(coefficient.variation(sd=sd(CarreraLuz22$edad), avg = mean(CarreraLuz22$edad)),2)
```
En estadística, cuando se desea hacer referencia a la relación entre el tamaño de la media y la variabilidad de la variable, se utiliza el coeficiente de variación

### **INDICADORES DE POSICION**

**Q1 percentil 25**
```{r}
prob = c(0.25)
quantile(CarreraLuz22$edad,prob, na.rm = TRUE)
```
El 25% de los competidores tiene 30 años de edad o menos.

**Q2 percentil 50**
```{r}
prob = c(0.5)
quantile(CarreraLuz22$edad,prob, na.rm = TRUE)

```
El 50% de los competidores tiene 36 años de edad o menos.

**Q3 percentil 75**

```{r}
prob = c(0.75)
quantile(CarreraLuz22$edad,prob, na.rm = TRUE)
```
El 75% de los competidores tiene 44 años de edad o menos.

### **INDICADORES DE FORMA**

**Coeficiente de Asimetría**
```{r}
library(psych)
round(skew(CarreraLuz22$edad),2)
```
Caracteriza el grado de asimetría de una distribución con respecto a su media. La asimetría positiva indica una distribución unilateral que se extiende hacia valores más positivos

**Coeficiente de Curtosis**
```{r}
round(kurtosi(CarreraLuz22$edad),2)
```
Es una medida del grado de cuántos valores atípicos hay, Una curtosis positiva indica que los datos muestran más valores atípico extremos que una distribución normal.

# Tablas  {data-icon=fa-table}
Columns 1 {data-width=200}
--------------------------------------------------------------------------------
### **TABLAS DE FRECUENCIA   (Variables Cualitativas)**
```{r}

```

Columns 2  {.tabset .tabset-fade}
--------------------------------------------------------------------------------

### FRECUENCIAS 
**Frecuencias Absolutas**
```{r}
tabla <- table(CarreraLuz22$categoria)
tabla
```

**Frecuencias Absolutas Acumuladas **
```{r}
tabla <- table(CarreraLuz22$categoria)
cumsum(tabla)
```

**Frecuencias Relativas**
```{r}
tabla <- table(CarreraLuz22$categoria)
round((prop.table(tabla)),2)
```

**Frecuencias Relativas Acumuladas **
```{r}
tabla <- table(CarreraLuz22$categoria)
round(cumsum(prop.table(tabla)),2)
```


**Frecuencias Relativas (Porcentajes)**
```{r}
tabla <- table(CarreraLuz22$categoria)
round((prop.table(tabla)*100),2)
```

**Frecuencias Relativas Acumuladas (Porcentajes) **
```{r}
tabla <- table(CarreraLuz22$categoria)
round(cumsum(prop.table(tabla)*100),2)
```
# Gráficos  {data-icon=fa-chart-pie}

